臺灣高雄地方法院刑事判決　　　　　　　　　　　　　九十一年度訴字第五二一號
　　公　訴　人　臺灣高雄地方法院檢察署檢察官
　　被　　　告　甲○
　　　　　　　 （即謝寶謀）
右列被告因偽造文書案件，經檢察官聲請簡易判決處刑（九十年度偵字第一七六一九
號），本院認不宜以簡易判決處刑（九十年度雄簡字第一二一一號），爰適用通常程
序審理，判決如左：
    主  文
甲○連續行使明知為不實之事項，而使公務員登載於職務上所掌之公文書，足以生損
害於公眾及他人，處有期徒刑陸月，如易科罰金，以佰元折算壹日。緩刑貳年。
    事  實
一、甲○為浙江省定海縣人，前為中華民國陸軍第七五師第二二三團第二營之上等兵
    ，因故先於民國四十四年五月間擅離駐地逃亡，嗣經陸軍總部發布通緝在案。詎
    甲○明知在伊係逃亡士兵，並無身分證件，竟於四十九年間某日，利用當時政府
    允許無身分證者，可以辦理身分證及戶籍登記之機會，向台北縣永和鎮中和派出
    所（即現今中和市）以口頭謊稱伊即為「謝寶謀」等身分資料，而明知為不實事
    項，使當時承辦公務員將此不實之事項轉報戶政機關後，而由戶政人員登載於職
    務上所載之公文書戶籍登記簿上，並據以核發「謝寶謀」之身分證及戶口名簿（
    按此部分之使公務員登載不實之偽造文書犯行，已罹於追訴權時效）。甲○復自
    該時起，即基於概括之犯意，持該等不實之證件（國民身分證、戶口名簿等），
    申報遷移戶籍、接受戶口普查、戶口校正、戶口名簿換發、申辦護照、出國入出
    境申請迄今，而行使使公務員登載不實之文書，均足以生損害戶政機關之戶籍管
    理正確性、入出境機關之入出境管理正確性及與之往來之公眾。嗣甲○於九十年
    七月四日九時十分許，在犯罪未發覺前，向台灣高雄地方法院檢察署檢查事務官
    自首，始發現上情。
二、案經甲○自首後移送台灣高雄地方法院檢察署檢察官偵查起訴。
    理  由
一、按檢察官聲請以簡易判決處刑案件，經法院認為不得或不宜以簡易判決處刑者，
    應適用通常程序審判之，刑事訴訟法第四百五十二條定有明文。本件檢察官雖聲
    請以簡易判決處刑，惟被告各次行使使公務員登載不實文書以接受戶口普查、戶
    口校正及戶口名簿換發等事實，卷內並無相關證據可供參考，是本院認不宜逕以
    簡易判決處刑，乃改依通常程序審理，合先敘明。
二、右揭事實，迭經被告甲○於偵審時供認不諱，復有陸軍總部當時甲○之軍法通緝
    資料影本、入出境管理局函覆之出入境查詢資料影本、入出境許可申請書、高雄
    市前鎮區戶政事務所高市鎮戶字第０一二七０號函、台北縣永和市戶政事務所北
    縣永戶字第０九一０００一五０一號函各一紙在卷可稽，足認被告之自白與事實
    相符，本件事證明確，被告犯行洵堪認定。
三、核被告所為，係犯刑法第二百十六條、第二百十四條之行使使公務員登載不實文
    書罪（使公務員登載不實部分時效已完成）。被告先後多次行使使公務員登載不
    實文書之犯行，時間緊接，犯罪構成要件相同，顯係基於概括犯意為之，為連續
    犯，應以一罪論，並加重其刑。被告在犯罪未發覺前，向臺灣高雄地方法院檢察
    署檢察官自首而受裁判，有自首申告案件登記簿可按，依自首之規定減輕其刑，
    並依法先加重後減輕。爰審酌被告所為之本件犯罪，純係因逃兵所致，參佐當時
    政治、社會時空環境，實難強求苛責，且其犯後坦承犯行，態度良好等一切情狀
    ，量處如主文所示之刑，並宣告易科罰金之折算標準。又被告未曾受有期徒刑以
    上刑之宣告，有台灣高等法院被告全國前案紀錄表在卷可稽，經此偵審程序，應
    知所警惕，信無再犯之虞，本院認對被告所宣告之刑以暫不執行為適當，爰依公
    訴人請求，併予宣告緩刑二年，以啟自新。
三、公訴意旨另以：被告甲○自四十九年某日，取得「謝寶謀」之身分證及戶口名簿
    後，亦連續偽造「謝寶謀」簽名於各式文件上，而行使偽造私文書，足以生損害
    於「謝寶謀」，因認被告涉有行使偽造私文書罪嫌。惟按犯罪事實應依證據認定
    之，無證據不得推定其犯罪事實，又被告之自白不得作為有罪判決之唯一證據，
    ，此為刑事訴訟法第一百五十四條、第一百五十六條所明定。經查被告雖坦承其
    曾偽造「謝寶謀」簽名於各式文件上而行使之，惟公訴人並未就此提出任何證據
    ，本院復查無其他證據證明被告確有公訴人所指之犯行，自不得僅以被告之自白
    遽為被告有罪之認定，惟公訴意旨認此部分與前揭論罪科刑之行使使公務員登載
    不實文書罪有方法結果之牽連關係，屬裁判上之一罪，爰不另為無罪之諭知。
據上論斷，應依刑事訴訟法第二百九十九條前段，刑法第五十六條、第二百十六條、
第二百十四條、第六十二條前段、第四十一條第一項、第七十四條第一款、罰金罰鍰
提高標準條例第一條前段、第二條，判決如主文。
中    華    民    國      九十一      年       四       月      四      日
                                  臺灣高雄地方法院刑事第四庭
                                      審判長法  官  黃建榮
                                            法  官  楊國祥
                                            法  官  盧怡秀
右正本證明與原本無異。
如不服本判決，應於判決送達後十日內，向本院提出上訴狀。
                                            書記官  林宜正
中    華    民    國      九十一      年       四       月      八      日
附錄論罪科刑法條：
刑法第二百十四條：
明知為不實之事項，而使公務員登載於職務上所掌之公文書，足以生損害於公眾或他
人者，處三年以下有期徒刑、拘役或五百元以下罰金。
刑法第二百十六條：
行使第二百十條至第二百十五條之文書者，依偽造、變造文書或登載不實事項或使登
載不實事項之規定處斷。
